臺灣板橋地方法院民事判決　　　　　　　99年度訴字第2398號
原　　　告　林介立
被　　　告　蕭羽茹
上列當事人間請求確認股東關係存在等事件，經本院於民國100
年1 月25日言詞辯論終結，判決如下：
    主  文
原告之訴駁回。
訴訟費用由原告負擔。
    事實及理由
甲、程序方面：
    被告經合法通知，未於言詞辯論期日到場，核無民事訴訟法
    第386 條所列各款情形，爰依原告之聲請，由其一造辯論而
    為判決。
乙、實體方面：
一、原告主張：
（一）緣原告與訴外人閩江營造有限公司（以下簡稱：閩江公司
      ）股東權新臺幣（下同）10萬元確實存在，被告股東權則
      係不存在。被告於臺灣澎湖地方法院檢察署開庭時明確表
      示，其並未實際出資，僅以違法代管費，片面主張應以勞
      務費抵充10萬元出資，顯已違反公司法之規定。而原告自
      始董事及股東身分存在，閩江公司所有股權本應登記於原
      告及父親、胞弟、堂兄名下，然因三軍總醫院工程款及公
      司股權全遭詐騙，被告從未實際經營營造業，且與羈押於
      澎湖監獄之訴外人汪君惠續行詐欺，並偽造登記為閩江公
      司董事，則原告於私法上之地位，因被告侵害而有以確認
      判決除去之利益，爰依法提起本件訴訟。
（二）聲明：1.確認原告對閩江公司股東權10萬元存在，被告股
      東權10萬元不存在；2.確認原告董事委任關係存在，被告
      董事委任關係不存在。
二、被告未於言詞辯論期日到場，惟據其前所提書狀，其聲明、
    陳述略以：
（一）查原告前曾提起回復股權之訴訟，業經臺灣士林地方法院
      以97年度訴字第868號民事判決駁回，嗣經原告提起上訴
      ，並經臺灣高等法院以98年度上易字第307號裁定駁回上
      訴確定在案，是原告再提起本件確認股東權存在之訴訟，
      實屬同一事件，顯無理由。
（二）再原告已於96年1月10日將股權轉讓予訴外人汪君惠，其
      已非閩江公司股東，其提起回復股權之訴訟，業經法院判
      決敗訴確定在案，就此同一事實已有爭點效力，且原告既
      非股東，亦無從經由其他股東選認為董事，自無可能與閩
      江公司間有何董事委任關係存在。而閩江公司唯一股東汪
      君惠出資額為300萬元，伊雖因另案判刑確定而當然解任
      董事資格，惟伊原有股權及股東身分並未喪失，且伊已於
      99 年3月22日轉讓10萬元出資額予被告，並經全體股東選
      任被告為閩江公司董事，且於同年月20日登記就任，被告
      當係閩江公司之股東及董事。故原告訴請確認其對閩江公
      司股東權存在，被告之股東權及董事委任關係不存在，顯
      無理由。
（三）聲明：原告之訴駁回。
三、按前後兩訴是否同一事件，應依（一）前後兩訴之當事人是
    否相同；（二)前後兩訴之訴訟標的是否相同；（三）前後
    兩訴之聲明，是否相同、相反或可以代用等三個因素決定之
    ，最高法院著有73年度台抗字第518號裁判要旨可資參照。
    查原告前起訴主張訴外人汪君惠、陳雅慧、林瑞玲回復股權
    等事件，業經臺灣士林地方法院以97年度訴字第868號民事
    判決駁回其訴，嗣經原告提起上訴，並經臺灣高等法院以98
    年度上易字第307號裁定駁回上訴確定在案之情，為兩造所
    不爭執，並有上開臺灣士林地方法院以97年度訴字第868號
    民事判決、臺灣高等法院98年度上易字第307號裁定影本各1
    份在卷可稽，而原告提起本件訴訟，係以蕭羽茹為被告，並
    請求確認原告對閩江公司股東權10萬元存在，與被告股東權
    10萬元不存在，及確認原告董事委任關係存在、被告董事委
    任關係不存在，與前開業已判決確定之訴訟事件相較，兩案
    當事人、訴訟標的均不相同，則依據上開法文之規定與說明
    ，本案與前開業已判決確定之訴訟案件，並非同一事件，即
    本案之訴訟標的並非前開訴訟案件確定判決效力所及，合先
    敘明。
四、次按確認之訴非原告有即受確認判決之法律上利益者，不得
    提起，所謂即受確認判決之法律上利益，係指法律關係之存
    否不明確，原告主觀上認其在法律上之地位有不妥之狀態存
    在，且此種不妥之狀態，能以確認判決將之除去者而言，若
    縱經法院判決確認，亦不能除去其不妥之狀態者，即難認有
    即受確認判決之法律上利益，最高法院52年度台上字第1240
    號著有判例可資參照。經查，原告主張與訴外人閩江公司股
    東權10萬元確實存在，被告股東權則係不存在，而被告抗辯
    原告業將股權轉讓予訴外人汪君惠，其已非閩江公司股東，
    自無可能與閩江公司間有董事委任關係存在等語，則原告因
    被告上開抗辯，致其無法享有因原有股東身分所生之股東權
    益，使其在私法上之地位有受侵害之危險，故原告請求確認
    股東權存在之訴，自有即受確認判決之法律上利益。
五、再原告主張其自始董事及股東身分存在，閩江公司所有股權
    本應登記於原告及父親、胞弟、堂兄名下，然因三軍總醫院
    工程款及公司股權全遭詐騙，被告從未實際經營營造業，且
    與羈押於澎湖監獄之訴外人汪君惠續行詐欺，並偽造登記為
    閩江公司董事，而被告於臺灣澎湖地方法院檢察署開庭時明
    確表示，其並未實際出資，僅以違法代管費，片面主張應以
    勞務費抵充10萬元出資，顯已違反公司法之規定等語，則查
    ，閩江公司之原董事汪君惠因犯常業詐欺罪，經最高法院於
    98 年11月19日以98年度台上字第6783號判決有罪確定，並
    由經濟部於98年12月11日以經授中字第09835096490號函覆
    汪君惠之董事資格當然解任等情，業據原告提出最高法院98
    年度台上字第6783號刑事判決、經濟部98年12月11日經授中
    字第09835096490號函影本1份為證，是應認閩江公司之原董
    事汪君惠確已無董事資格無誤。
六、又原告復主張原告對閩江公司股東權10萬元存在，與被告股
    東權10萬元不存在，及確認原告董事委任關係存在、被告董
    事委任關係不存在等情，被告則以前開情詞置辯，則查，公
    司法自69年修正後，有限公司已無關於召開股東會之規定，
    其股東表決權之行使即無須以會議方式為之，且於股東行使
    同意權時，如以書面為之，尚非法之所不許，故僅須合於公
    司法第111條第1、2、3項規定：有限公司之股東非得其他全
    體股東過半數之同意，不得以其出資之全部或一部，轉讓於
    他人；前項轉讓，不同意之股東有優先受讓權；如不承受，
    視為同意轉讓，並同意修改章程有關股東及其出資額事項。
    公司董事非得其他全體股東同意，不得以其出資之全部或一
    部，轉讓於他人等意旨，其同意權之行使，如由過半數或全
    體股東為之，受讓者之股東或董事之資格即無所欠缺（最高
    法院96年度台上字第2199號判決意旨參照）。是有限公司股
    東出資額之轉讓及選任董事之表決權行使，並不以召開股東
    會為必要，且法院選任之公司臨時管理人，對於公司股東出
    資額之轉讓，亦無行使同意之權。而查，閩江公司唯一之股
    東汪君惠出資額為300萬元，雖因前開事由喪失董事身分，
    但其並不因而喪失出資人之股東身分，故仍可將公司出資額
    轉讓他人所有，且不以辦理變更登記為必要，亦無須經由臨
    時管理人以召開會議方式行之，是於99年3月22日亦已由被
    告受讓汪君惠10萬元出資額而成為閩江公司股東，並經全體
    股東選任當選閩江公司董事且於99年3月30日登記就任，則
    原告其前以汪君惠遭解任董事資格，造成閩江公司無董事代
    表公司，而聲請本院於98年12月31日以98年度法字第42號裁
    定選任原告為臨時管理人，因被告提起抗告，嗣經本院於99
    年11月4日以99年度抗字第199號廢棄原裁定，此有本院98年
    度法字第42號、99年度抗字第199號民事裁定各1份在卷可參
    ，是觀諸上開裁定之內容，被告於上述聲請解任臨時管理人
    事件，曾提出「閩江營造有限公司股東同意書」，其上係載
    有：「二、原股東汪君惠出資額新台幣壹拾萬元整轉由新股
    東蕭羽茹承受之。三、公司置董事壹人，選任蕭羽茹為董事
    ，執行業務並代表公司。以上經全體股東同意通過」等語，
    於99年3月30日並將閩江公司辦理變更登記為董事即被告蕭
    羽茹（出資額10萬元）、股東汪君惠（出資額290萬元），
    此有各該股東同意書及公司變更登記表附於本院98年度法字
    第42號卷可參（見該卷第27頁、第28頁），則依上開證據資
    料形式觀之，本院雖於98年12月31日選任原告為閩江公司臨
    時管理人，然其後於99年3月22日既已由被告依法受讓汪君
    惠10萬元之出資額而成為閩江公司股東，並經全體股東選任
    當選閩江公司董事，且於99年3月30日登記就任，自應認被
    告仍與閩江公司成立董事委任關係，現為閩江公司股東及董
    事無誤，且經濟部亦就新北市政府於99年7月2日以北府登字
    第0993097146號函所為准予原告登記為閩江公司臨時管理人
    暨遷址、公司與負責人印鑑變更登記及備查之處分，決定新
    北市政府原所為准予變更及備查之處分撤銷，由原處分機關
    另為適法之處分，此有經濟部99年12月30日經訴字第099064
    6700號訴願決定書影本1份在卷可參，是被告辯稱伊業經訴
    外人汪君惠轉讓出資額10萬元，並經全體股東選任為閩江公
    司董事，尚非無據。從而，原告請求確認原告對閩江公司股
    東權10萬元存在，被告股東權10萬元不存在，及確認原告董
    事委任關係存在，被告董事委任關係不存在，即屬無據，均
    應予駁回。
七、綜上所述，原告訴請確認原告對閩江公司股東權10萬元存在
    ，被告股東權10萬元不存在，及確認原告董事委任關係存在
    ，被告董事委任關係不存在，尚無理由，均不應予准許。
八、至兩造其餘之攻擊或防禦方法，及未經援用之證據，經本院
    斟酌後，認為均不足以影響本判決之結果，自無一一詳予論
    駁之必要，併此敘明。
九、據上論結，本件原告之訴為無理由，依民事訴訟法第385條
    第1項前段、第78條，判決如主文。
中    華    民    國    100   年    2     月    18    日
                  民事第三庭    法  官  邱靜琪
以上正本係照原本作成
如對本判決上訴，須於判決送達後20日內向本院提出上訴狀
中    華    民    國    100   年    2     月    18    日
                                書記官  鄭美莉